臺灣高雄地方法院民事判決　九十三年婚字第一一二八號
　　原　　　告　甲○○
　　被　　　告　乙○○
右當事人間請求離婚事件，本院於民國九十三年八月十七日辯論終結，判決如左：
    主　　　文
原告之訴駁回。
訴訟費用由原告負擔。
    事實及理由
一、原告起訴主張：兩造為夫妻關係，婚後同住於高雄市左營區義民巷七十一號，詎
    被告於七十七年七月間，趁原告前往中國大陸探親之機會離家出走，至今十六年
    ，音訊全無，被告顯未盡履行同居義務，爰依法訴請被告履行同居義務。被告則
    以：兩造婚後，被告即經常遭原告毆打，且原告要求被告工作收入均全數交由原
    告掌管，若不從即加以毆打，被告不堪同居之虐待，只得離家等語置辯。
二、按夫妻互負同居之義務。但有不能同居之正當理由者，不在此限，民法第一千零
    一條定有明文；又一方如有不能同居之正當理由，拒絕與他方同居，即難謂構成
    民法第一千零五十二條第五款所謂以惡意遺棄他方之離婚事由（最高法院二十九
    年上字第二五四號判例參照）。又夫妻之住所，由雙方共同協議之；未為協議或
    協議不成時，得聲請法院定之。法院為前項裁定前，以夫妻共同戶籍地推定為其
    住所，民法第一千零一條前段、第一千零二條亦規定甚詳。本件兩造為夫妻關係
    ，雙方最後共同住所及共同戶籍地為兩造現戶籍地即高雄市左營區義民巷七十一
    號，業據原告提出戶籍謄本為證，並為被告所不否認，又雙方並未協議且未聲請
    法院裁定其等之住所，依前開法條之規定，自應推定雙方最後共同戶籍地為其住
    所；而被告於七十七年七月間即離家出走，迄今未返之事實，亦為被告所不爭執
    ，惟以前揭情詞置辯。經查，證人即兩造之子李昭武於本院審理時曾到庭證稱：
    「兩造最後同住地是高雄市左營區義民巷七十一號，他們當初同住時相處並不融
    洽，父親會動手打母親，而且我父親晚睡，母親在加工區上班，所以父親會吵的
    母親無法睡覺，我父親常會以言語刺激我母親；我高一時，我父親打我母親，我
    去擋也被我父親打，我母親就跑去我乾媽家住，後來我乾媽出面勸我父親不要再
    打我母親，結果我父親到我乾媽家時又動手打我母親，這次之後我母親就完全沒
    有再回家了」等語，足證被告離家之原因確係遭被告毆打所致，故被告拒絕與原
    告同居，應屬有正當理由，原告以惡意遺棄為由訴請與被告離婚，難認有理，應
    予駁回。
三、結論：本件原告之訴為無理由，依民事訴訟法第七十八條，判決如主文。
中　　　華　　　民　　　國　　九十三　　年　　　八　　　月　　三十一　　日
                                    台灣高雄地方法院家事法庭
~B法　　　官　吳宏榮
右為正本，係照原本作成。
如不服本判決，應於送達後廿日內，向本院提出上訴狀。
中　　　華　　　民　　　國　　九十三　　年　　　八　　　月　　三十一　　日
~B法院書記官　張乃昇
